【裁判字號】    95,易,637
【裁判日期】    951025
【裁判案由】    違反動產擔保交易法
【裁判全文】
臺灣苗栗地方法院刑事判決               95年度易字第637號
公  訴  人  臺灣苗栗地方法院檢察署檢察官
被      告  甲○○
                    現另案在臺灣臺中監獄苗栗分監執行中
            丙○○
                    現另案在臺灣臺中監獄苗栗分監執行中
上列被告因違反動產擔保交易法案件，經檢察官提起公訴（95年
度偵字第1698、3460號），並經本院合議庭裁定改行簡式審判程
序，判決如下：
    主  文
甲○○、丙○○均免訴。
    理  由
一、公訴意旨略以：被告甲○○於民國93年9 月1 日，向李宗霖
    購買車號8R-6650 號自小客車1 輛，雙方約定車價金額為新
    臺幣（下同）450,000 元，除頭款70,000元外，餘款自93年
    9 月1 日起至96年9 月1 日止，以分期付款之方式，每月1
    期，共分36期，按月償還12243 元；並向公路總局新竹區監
    理所苗栗監理站申請動產抵押登記，載明自李宗霖處受讓上
    述債權之裕融企業股份有限公司（下稱裕融公司）為抵押權
    人，並約定上開自小客車於分期付款全部清償前，應停放在
    甲○○位於苗栗縣公館鄉福德村福德84號住處，非經抵押權
    人之同意，甲○○不得將該標的物遷移、出賣、出質、移轉
    、抵押或為其他處分，而為動產擔保交易之債務人。詎甲○
    ○竟與被告丙○○基於意圖為自己不法利益之犯意聯絡，於
    不詳日期，由丙○○將為動產擔保標的物之上開車輛之引擎
    、車牌懸掛至其竊取之車牌號碼5P-1043 號自小客車上後，
    將該竊得之贓車交予甲○○，甲○○則對丙○○之交付行為
    不表反對而予收受，並任令丙○○就上開動產擔保標的物剩
    餘部分為事實上之處分，且自第14期分期價款應繳付時即94
    年11月1 日起，即未續繳依約應償付之價款，致抵押權人裕
    融公司既有285,367 元債權未受清償，復喪失該車之擔保，
    而生損害於裕融公司，因認被告2 人涉犯動產擔保交易法第
    38條之將動產擔保交易標的物為其他處分之罪嫌。
二、按案件曾經判決確定者，應諭知免訴之判決，為刑事訴訟法
    第302 條第1 款所明定。此項訴訟法上所謂一事不再理之原
    則，關於實質上一罪或裁判上一罪，均有其適用，牽連犯係
    裁判上一罪，如其方法或結果之犯罪行為，業經判決確定，
    其效力當然及於全部，倘檢察官復就牽連犯中之方法或結果
    行為，重行起訴，即應諭知免訴之判決，不得再予論科，最
    高法院60年臺非字第77號判例可資參照。
三、前開公訴意旨所指犯罪事實，業據被告甲○○、丙○○於本
    院審理時坦承不諱，與告訴代理人乙○○於警詢中主要指訴
    情節相符，並有債權讓與暨動產抵押契約、動產擔保交易動
    產抵押設定登記申請書各1 紙、裕融公司客戶對帳單─還款
    明細、催收記錄歷史資料查詢單各1 份附卷可資佐證，固堪
    認定。然查，本案之緣由係甲○○於94年9 月間將為動產擔
    保標的物之車牌號碼8R-6650 號自小客車借予丙○○使用，
    嗣同月中旬某日，丙○○駕駛該車不慎肇事，導致車輛毀損
    ，丙○○為賠償甲○○之損失，乃於同月17日凌晨3 時50分
    許，在新竹市○○區○○路4 段400 號前，以自備客觀上可
    為兇器使用之鐵製六角扳手、一字起子，竊取吳吉清所有、
    與撞毀車輛同型式、顏色之車牌號碼5P-1043 號自小客車，
    將撞毀車輛上之車身號碼、引擎及車牌分別切下、拆下，分
    別黏貼、裝置至5P-1043 號車上，再將該「借屍還魂」之改
    裝贓車交還甲○○，甲○○既無損失，遂亦同意丙○○處分
    撞毀車輛除車牌、引擎外之剩餘部分，丙○○即將該車剩餘
    部分運至臺中縣豐原市某廢五金行變賣，換得新臺幣1700餘
    元等情，已經被告2 人供述及證人吳吉清、劉燕萍於警詢中
    證述（95年度偵字第1698號卷第55至60頁）甚詳，互核相符
    ，基於上述情事，足認被告丙○○竊取5P-1043 號自小客車
    、處分本件動產擔保標的物剩餘部分2 行為間，及被告甲○
    ○收受丙○○所交付借屍還魂贓車、同意丙○○對本件動產
    擔保標的物為事實上處分2 行為間，分別具有方法、目的及
    原因、結果之直接密切關係，各應論以牽連犯，屬裁判上一
    罪。又查，被告甲○○收受丙○○所交付上開借屍還魂贓車
    之收受贓物犯行，已經本院於95年4 月27日以95年度易字第
    138 號判處有期徒刑9 月，該判決於同年7 月4 日因撤回上
    訴而確定；丙○○於94年8 月2 日至同年10月15日間連續竊
    盜行為，亦經本院於94年12月22日以94年度易字第744 號判
    處有期徒刑2 年，嗣於95年1 月23日確定，有上開判決書及
    臺灣高等法院被告前案紀錄表在卷可稽。本件被告甲○○被
    訴違反動產擔保交易法部分，既與其收受贓物之犯行有牽連
    犯之裁判上一罪關係，即為本院95年度易字第138 號確定判
    決效力所及，揆諸上揭說明，應諭知免訴之判決。而就被告
    丙○○部分，其竊取吳吉清所有之5P-1043 號自小客車犯行
    ，與本院94年度易字第744 號刑事判決認定之數次竊盜犯行
    間，時間緊接，觸犯構成要件相同罪名，顯係基於概括犯意
    反覆為之，有連續犯之裁判上一罪關係，應為該案確定判決
    效力所及（參卷附臺灣苗栗地方法院檢察署檢察官95年度偵
    字第1055號不起訴處分書），本件被訴違反動產擔保交易法
    部分，既與竊取5P-1043 號自小客車之犯行有牽連關係，同
    為本院94年度易字第744 號確定判決效力所及，自亦應為免
    訴判決之諭知。
四、據上論斷，應依刑事訴訟法第302 條第1 款，判決如主文。
本案經檢察官石東超到庭執行職務。
中    華    民    國    95    年    10    月    25    日
                  刑事第一庭    法  官  羅貞元
以上正本證明與原本無異。
如不服本判決，應於判決送達後10日內向本院提出上訴狀（應抄
附繕本）。告訴人或被害人如對於本判決不服者，應具備理由請
求檢察官上訴，其上訴期間之計算係以檢察官收受判決正本之日
期為準。
                                書記官  劉秋雯
中    華    民    國    95    年    10    月    25    日


司法院資訊處製作；財團法人民間司法改革基金會備份。
